臺灣桃園地方法院民事判決　　　　　　　99年度勞訴字第65號
原　　　告　林莉莉
訴訟代理人　張清浩　律師
被　　　告　國際實業工廠股份有限公司
法定代理人　唐樂川
訴訟代理人　宋英華　律師
複　代理人　張茂煒
上列當事人間請求給付退休金事件，於民國100 年1 月19日辯論
終結，本院判決如下：
    主  文
原告之訴駁回。
訴訟費用由原告負擔。
    事實及理由
一、按訴狀送達後，原告不得將原訴變更或追加他訴，但請求之
    基礎事實同一、擴張或減縮應受判決事項之聲明者，不在此
    限，民事訴訟法第255 條第1 項第2 款、第3 款定有明文。
    查原告起訴時原聲明請求被告給付新台幣（下同）599,976
    元及起訴狀繕本送達日後第31日起至清償日止，按年息5%計
    算之利息，嗣原告於民國99年10月27日以民事準備書狀變更
    上開聲明為，被告應給付原告602,449 元，及起訴狀繕本送
    達日後第31日起至清償日止，按年息5%計算之利息。經核原
    告上開聲明之變更，係屬擴張應受判決事項之聲明且其請求
    之基礎事實同一，按諸首揭規定要無不合，應予准許。
二、原告起訴主張：
(一)、緣原告自73年9 月5 日起受僱於被告公司，雖曾於78年4 月
    7 日離職，惟於78年9 月2 日起復受僱於被告，而當時被告
    即承認原告工作年資應自73年9 月5 日起不間斷計算之。又
    勞動基準法第10條固規定，定期契約屆滿後或不定期契約因
    故停止履行後，未滿3 個月而訂定新約或繼續履行原約時，
    勞工前後工作年資，應合併計算，惟另參照勞動基準法第1
    條第2 項規定，雇主與勞工所訂勞動條件，不得低於本法所
    定之最低標準之意旨，勞雇雙方自得約定高於勞動基準法之
    勞動條件，故本件兩造既有前後工作年資不間斷計算之約定
    ，自應從其約定。再觀諸被告所公佈計算至98年12月31日之
    99年度應休特別假日數表所載，原告進廠日為73年9 月5 日
    、年資為25年4 個月、給假天數為29日及原告98年度員工請
    假記錄卡所載「28」字樣係表示當年度特別休假日為28日，
    而原告亦以之而為休假可知（原證3 、4 ），被告向來承認
    原告之工作年資應自73年9 月5 日起不間斷計算之，否則如
    以78年9 月2 日為原告受僱起算日，則原告於99年之年資應
    記載為20年4 月、特別休假日數應為24日；98年之年資應記
    載為19年4月、特別休假日數應為23日。
(二)、至於被告辯稱休假特別日數計算表於初時係計算上作業疏失
    ，其後係顧慮原告工作情緒云云，除可佐證原告於78年9 月
    2 日重新受僱被告後，被告即將原告工作年資以自73年9 月
    5 日起不間斷計算。況且從78年9 月至98年底長達20年之久
    ，均以前述方式計算年資，如真係作業疏失，何不於發現當
    時即予更正？如係顧慮原告工作情緒，又何以於99年6 月資
    遣原告時即不怕影響？退步言，若果如被告所述於初時係作
    業疏失，嗣後顧慮影響原告工作情緒而持續將錯就錯，則依
    民法第86條前段規定，被告於20年來應休特別假日數表所表
    示之原告年資，應屬有效。
(三)、被告公司既承認原告年資自73年9 月5 日起不間斷計算之，
    則自73年9 月5 日起至98年9 月5 日止，原告工作年資已達
    25年，符合勞動基準法第53條第2 款自請退休要件，惟被告
    於99年6 月30日以資遣方式，給付原告資遣費615,798 元及
    不休假代金18,794元即終止兩造勞動契約，然參照最高法院
    92年台上字第2152號裁判意旨，被告自不得藉此剝奪原告請
    求退休金之既得權利。為此，原告爰以起訴狀繕本之送達為
    自請退休之意思表示，並依勞動基準法第55條第1 項第1、2
    款規定，請求被告給予退休金。就平均工資部分，因被告於
    計算資遣費時係以98年12月1 日至99年5 月31日為原告平均
    工資計算期間，而參照原告於該期間之薪資單（原證7 ）計
    算後，原告平均工資應為29,713.33 元；就退休金基數部分
    ，自73年9 月5 日起不間斷計算至99年6 月30日止，原告之
    工作年資為25年9 個月又26日，換算後為41個基數。從而，
    原告應領退休金為1,218,247 元（29,713.33 元×41 ），則
    於扣除被告已給付之資遣費615,798 元後，被告尚應再給付
    602,449 元。又依勞動基準法施行細則第29條第1 項規定，
    雇主應給付勞工退休金應自勞工退休之日30日內給付之，故
    原告就上開應得退休金差額部分，一併請求自被告收受起訴
    狀繕本後第31日起算之法定利息。
(四)、並聲明：被告應給付原告602,449 元，及自起訴狀繕本送達
    日後第31日起至清償日止，按年息5%計算之利息。
三、被告則以：
(一)、原告自73年9 月5 日起受僱於被告，至78年4 月7 日辦理自
    動離職，任職期間為4 年7 個月，而原告於離職將近5 個月
    後，於78年9 月2 日再次受僱於被告，迄至99年5 月間因被
    告業務緊縮而受資遣，兩造並於99年6 月30日終止勞動契約
    ，有原告離職證明書影本在卷可參（被證1 ）。查原告自78
    年9 月2 日起任職至99年6 月30日止，任職年資為20年10個
    月；以原告於98年12月1 日至99年5 月31日為期間所計算之
    平均工資為29,677元，則被告業給付原告資遣費615,798 元
    及不休假代金18,794元，合計共634,003 元，有支票及原告
    簽收單影本在卷可稽（被證3 ）。依勞動基準法第10條規定
    ，定期契約屆滿後或不定期契約因故停止履行後，未滿3 個
    月而訂定新約或繼續履行原約時，勞工前後工作年資，應合
    併計算，又所謂「因故」係指中止契約之事由可因法律規定
    或本契約自由之合意而成立，但排除辭職之單獨行為，行政
    院勞工委員會79年12月3 日台79勞資二字第27641 號函亦可
    資參照（被證4 ），則原告既於78年4 月7 日自願離職，嗣
    分別任職於保固股份有限公司大溪廠、明億紙器有限公司、
    黛安芬國際股份有限公司，有勞工保險卡影本可參（被證5
    ），顯見原告於被告公司離職後，陸續與他家公司成立勞動
    契約並接受他公司為其投保勞工保險，且於離職將近5 個月
    後始返回被告公司任職，超過3 個月之法定期間，則揆諸上
    開說明，本件既不符合勞動基準法第10條之規定，自無任職
    前後年資併計之適用至明。復參諸勞動基準法第10條立法理
    由「勞工特別休假、資遣費及退休金之給與，均與勞工年資
    有關，為免雇主利用換約等方法，中斷年資之計算，損及勞
    工權益，特明文予以限制」，亦可見被告自始均非利用換約
    方式以達中斷年資之計算，損及勞工權益。
(二)、至於原告主張被告公司承諾其前後年資不間斷計算云云，卻
    無法舉證以實其說，僅能以被告公司將原告前後年資合計計
    算特別休假之日數作為唯一依據。查被告於原告第2 次返回
    公司任職時因人事單位作業疏失，致將原告前後年資合計算
    而增加特別休假日數，事後被告雖有發覺，但考量原告工作
    情緒，且無妨將之認定為公司福利措施，故未將之取消。惟
    縱使將原告特別休假日數採取前後年資併計之有利於原告方
    式計算，亦尚難謂被告公司之資遣費及資遣年資計算即必須
    依據相同方式而為認定，蓋關於特別休假制度乃係公司內部
    工作規則，僅受勞動基準法最低標準之限制，而被告於核查
    原告年資不符勞動基準法第10條規定後，仍給予原告特別休
    假日數之優惠計算，乃係被告公司之福利性措施，亦屬公司
    內部之裁量，並非原告得逕指為工作年資計算之依據，況且
    被告乃係依勞動基準法第10條規定辦理，更實難認有何違法
    之處。再者，原告於被告公司任職年資為20年10個月已如上
    述，尚未達25年，自不符勞動基準法第53條第1 項第2 款規
    定，當無退休金請求權至明，故原告請求給付退休金，亦顯
    無理由。
(三)、至於原告主張自98年12月起至99年5 月止，每月500 元之職
    務加給，被告公司雖漏未計算，然於原告所支領資遣費用之
    支票總額中，已將該職務加給併入計算（被證6 ）；至於原
    告99年5 月生產獎金應為4,970 元，被告誤列為4,750 元，
    差額為220 元，故核原告前6 個月平均工資應為29,713元，
    資遣費總額應為616,566 元，被告尚應補發差額768 元。
(四)、並聲明：原告之訴及假執行之聲請均駁回；如受不利判決，
    願供擔保請准宣告免為假執行。
四、本件原告主張伊自73年9 月5 日起受僱於被告，在該公司任
    職至78年4 月7 日離職（此段任職期間為4 年7 個月），復
    78年9 月2 日回復至被告公司任職迄99年6 月30日終止與被
    告之勞動契約並領取資遣費615,798 元。而原告回復至被告
    公司任職期間，休假年資與第一段任職期間之休假年資接續
    計算之事實，為被告所不爭執，並有原告所提桃園縣政府勞
    資爭議調解紀錄影本、勞工保險明細資料、99年應休特別特
    別假日數表、員工請假記錄表、薪資單等文件影本（見本院
    卷第11至14頁、第18至20頁）及被告所提離職證明書、資遣
    費支票簽收單、桃園縣政府勞動字第0990232921號函、勞工
    保險卡等文件影本（見本院卷第35至39頁）為證，自堪信屬
    實。然原告主張被告允諾伊先後兩次任職於被告公司之年資
    合併計算，故依據勞動基準法第53條第2 款之規定伊已符合
    自請退休之條件，得請求被告給付資遣費等情則為被告否認
    ，並以前揭情詞為辯解，是本件首先應予審究之爭點乃原告
    先後任職於被告公司之工作年資應否併計？原告是否符合自
    請退休之條件，經查：
(一)、按勞工工作15年以上年滿55歲者；工作25年以上者；工作10
    年以上年滿60歲者。得自請退休。勞動基準法第53條第1 至
    3 款定有明文。又按定期契約屆滿後或不定期契約因故停止
    履行後，未滿三個月而訂定新約或繼續履行原約時，勞工前
    後工作年資，應合併計算。勞動基準法第10條亦定有明文。
    是依勞動基準法第10之規定，不定期之勞動契約，因辭職、
    解僱、資遣等契約終止之事由，致使原勞動契約消滅，勞工
    嗣後重新任職，係成立新契約，苟先後勞動契約相隔非於3
    個月內，前後工作年資應分別論計。
(二)、本件原告第1 次任職被告公司期間係自73年9 月5 日起至78
    年4 月7 日，嗣78年9 月2 日始第2 次任職於被告公司之事
    實，既為兩造所不爭執，則其第1 次離職至回復任職於被告
    公司，先後相隔約5 個月，顯已逾勞動基準法第10條所定之
    3 個月期間，且前開5 個月期間原告分別任職於訴外人保固
    股份有限公司大溪廠、明億紙器有限公司、黛安芬國際股份
    有限公司，亦有勞工保險卡影本可參，是原告之情形與勞動
    基準法第10條規定之情形有別，尚難據此將原告先後任職期
    間之工作年資合併計算。
(三)、原告雖主張伊回復至被告公司任職時，被告公司允諾伊先後
    任職之工作年資合併計算等語，然此為被告否認，依據民事
    訴訟法第277 條前段之規定，原告自應就此有利於己之事實
    為舉證。而原告前開主張無非係以其所提前開應休特別假日
    數表及員工請假紀錄卡為證，然前開書證充其量可證明原告
    回任被告公司後，其休假年資係延續第1 次任職時之休假日
    數併予計算，然縱使被告採計原告第1 次任職期間之休假年
    資，特休假日數與薪資同樣僅係原告之勞動條件之一，均與
    原告之工作年資計算無必然之關聯，故不得以被告休假年資
    之計算方式，推論其工作年資亦應依此等計算方式計算。
(四)、再者，證人即被告公司廠長劉台元於本院審理時證稱伊自76
    年7 月起任職於被告公司擔任廠長之職，伊任職期間原告曾
    經中途離職，約78年9 月透過同事跟課長轉達回任之意願，
    經被告同意而會任。且證稱：「（原告回任時，薪資待遇如
    何處理？）照他離職當時的待遇。（這項待遇何人可以決定
    ？）包括負責人及我、生產部經理我們三人都可以決定，但
    是負責人不會參與實際的決策，所以可能是廠長及生產部經
    理可以作決定。原告回任時，並沒有特別單獨說明薪資，只
    說一切照舊，當時也說不上誰決定，課長蔡清海說原告回來
    了照舊，我也沒有特別的意見。（所謂照舊是指何部分照舊
    ？）應該是薪資照舊，不用重新起算，因為原告前段表現不
    錯，所以公司同意特別休假方面繼續之前的開始計算。（關
    於年資部分有無討論？）都沒有特別談到，到98年原告想要
    辦理退休，有提出前段年資認定，公司的看法與原告看法有
    歧見，所以公司沒有同意延續計算，原告與我及生產部經理
    、總經理有陳述原告的看法，但是我們都沒有同意原告的看
    法。（最後原告因何原因離職？）原告回任以後表現也很好
    ，各方面都很好，到了95年以後公司業績逐漸衰退，從99年
    6 月開始要精簡人事，原告工作改由其他人兼任，所以公司
    就資遣原告，原因是原告不符合退休年資，無關情緒或個人
    感覺。（在算特別休假日數表時，是依照工作年資給的嗎？
    ）是，但是我們給原告的連續計算特別休假日數是因為原告
    表現良好，所以以此為福利。（原證三，這是否你簽核？年
    資是否記載為25.4年？）是我簽核的，原告回任以後給的特
    別休假年資不可以憑空計算，所以才把過去任職期間的年資
    作為記載，但這不表是原告的退休年資，只是給假依據。（
    在前述的表格上左下方有寫到勞基法規定的特休天數，是否
    依照每人的工作年資訂出特休天數？）是，原則上是這樣，
    除非有特殊約定，比如說我的情形就是特殊約定，原告的情
    形應該也是特殊約定」等語（見本院卷第71至72頁）。而證
    人即被告公司製造課課長蔡清海（自70年起任職）經與證人
    劉台元隔離詢問，亦於本院審理時證稱：「（原告是否曾經
    任職於被告公司？擔任何職？）剛開始是做包裝，中途有離
    開，但是我不記得何時離職，離職後有回任，相隔多久我不
    記得。回任以後原告擔任包裝，一段時間後就去化驗。（原
    告回任時，你是否有與原告商談回任以後的工作內容或待遇
    ？）待遇我沒有辦法管，我只管製造，我只有說工作內容。
    （知否原告回任以後原告待遇由何人決定？）應該是人事。
    我只有告訴管薪水的小姐原告何時來以辦理勞保，原告的薪
    資我沒有辦法決定，薪資應該是管人事的決定，應該是廠長
    或是負責人。原告的部分當時是何人決定我不知道」等語（
    見本院卷第71頁背面至第72頁），是亦難認兩造就原告回任
    時工作年資應如否合併計算確有明確之約定，原告主張伊回
    任時被告曾允諾伊先後任職期間之工作年資可合併計算，難
    認可採。
五、綜上，原告先後任職於被告公司之工作年資既然未能併予計
    算，則原告工作年資與勞動基準法第53條之自請退休要件不
    符，是原告請求退休金為無理由，應予駁回。此外，被告以
    業務緊縮為由資遣原告而終止兩造勞動契約是否合於勞動基
    準法之法定資遣要件，並非本件所得審究，且無論前述資遣
    是否合法，均無礙於前開原告不得請求被告給付退休金之認
    定。蓋資遣與退休同為終止勞動契約之原因，若系爭勞動契
    約既已因資遣而不復存在，原告自無以退休為由再次終止系
    爭勞動契約並請求給付退休金；又若前開資遣並不合法，原
    告工作年資仍然未達於勞動基準法第53條所定得自請退休年
    資，其本件退休金之請求亦無理由，附此敘明。
六、至於被告尚應給付原告資遣費差額768 元之事實雖為被告所
    自承，然本件原告係請求被告給付退休金，故被告前開自承
    應給付之款項與本件原告請求並無關聯，亦併此敘明。
七、兩造其餘之攻擊或防禦方法，及未經援用之證據，經本院斟
    酌後，認為均不足以影響本判決之結果，自無逐一詳予論駁
    之必要，併此敘明。
八、結論：原告之訴為無理由，依民事訴訟法第78條，判決如主
    文。
中    華    民    國   100    年    3     月    4     日
                  民事第二庭  法  官  卓立婷
以上正本係照原本作成。
如對本判決上訴，須於判決送達後20日內向本院提出上訴狀。如
委任律師提起上訴者，應一併繳納上訴審裁判費。
中    華    民    國   100    年    3     月    7     日
                              書記官  王素玲